臺灣板橋地方法院刑事判決　　　　　　　　　　　　　　九十年度訴字第九○三號
　　公　訴　人　臺灣板橋地方法院檢察署檢察官
　　被　　　告　源鎰剪毛有限公司（起訴書原載為「源益」嗣經校正為「原鎰」）
　　兼右代表人　甲○○　男　五十五歲（民國三十六年二月十八日生）
　　選任辯護人　王東山　律師
　　　　　　　　李美寬　律師
　　　　　　　　王瀅雅　律師
右列被告因違反廢棄物清理法案件，經檢察官提起公訴（九十年度偵字第六八七八號
），本院判決如左：
    主  文
源鎰剪毛有限公司及甲○○均無罪。
    理  由
一公訴意旨略以：公訴事實：甲○○係設臺北縣鶯歌鎮○○○路一一號之【源鎰（起
  訴書原載為「源益」，嗣經校正為「原鎰」）剪毛】有限公司（下稱原鎰公司）負
  責人，工廠設於臺北縣鶯歌鎮○○街二七九巷二十號，明知從事廢棄物處理，應向
  主管機關申請核發許可證，竟未取得許可證，即於八十九年八月間起，利用【源益
  】公司（起訴書此處未將「原益」校正為「原鎰」）燃燒事業廢棄物之焚化爐，代
  為處理廣尼企業股份有限公司（下稱廣尼公司）生產之事業廢棄物殘餘布料，違法
  從事廢棄物貯存、清除、處理。甲○○並未經主管機關許可，將燃燒後灰渣回填埋
  藏在公司焚化爐基地之地下，及大量傾倒堆置在公司後方之河邊。嗣經臺灣板橋地
  方法院檢察署檢察官於八十九年十一月十六日、九十年三月二十八日二次勘驗現場
  ，查知上情。因認被告源鎰公司及其負責人甲○○均涉有違犯廢棄物清理法第二十
  二條第一項第三款、第四款及同條第四項之罪嫌云云。
二本院之判斷      一
  (一)按犯罪事實應依證據認定之，無證據不得推定其犯罪事實。又不能證明被告犯罪
    者，應諭知無罪之判決，刑事訴訟法第一百五十四條、第三百零一條第一項定有
    明文。所謂證據，係指足以認定被告確有犯罪行為之積極證據而言，該項證據自
    須適合於被告犯罪事實之認定，始得採為斷罪資料（參照最高法院二十九年上字
    第三一○五號判例）。如未能發現相當證據，或證據不足以證明，自不能以推測
    或擬制之方法，以為裁判基礎。再認定犯罪事實所憑之證據，無論為直接證據或
    間接證據，其為訴訟上之證明，須於通常一般之人均不致於有所懷疑，而得確信
    其為真實之程度者，始得據之為有罪之認定，倘其證明尚未達到此一程度，而有
    合理性懷疑存在時，即無從為有罪之確信，此亦有最高法院四十年台上字第八十
    六號、七十六年台上字第四九八六號判例可資參照。
  (二)訊據被告甲○○辯稱：本件公訴人誤將【源鎰股份】有限公司與【源益剪毛】有
    限公司混淆，且【源益剪毛】有限公司亦未將工廠設於「臺北縣鶯歌鎮○○街二
    七九巷二十號」等語。經查：
    １本件檢舉人係檢舉位於臺北縣鶯歌鎮○○街二七九巷二十號之【源鎰】公司有
      違反廢棄物清理法之情事，有該檢舉書在卷可憑。雖該檢舉書未具體載明該公
      司之全銜為何，惟可資確認者，其就該公司之確實所在，已明白表示係在「臺
      北縣鶯歌鎮○○街二七九巷二十號」。
    ２其次，本件公訴人臺灣板橋地方法院檢察署檢察官，於九十年三月二十八日實
      施履勘之現場，亦係在「臺北縣鶯歌鎮○○街二七九巷二十號」，此有當日之
      勘驗筆錄在卷可稽。
    ３而關於「臺北縣鶯歌鎮○○街二七九巷二十號」，乃【源鎰股份】有限公司設
      立之所在，此有經濟部中部辦公室檢送予本院參考之源鎰股份有限公司設立登
      記事項卡等資料影本在卷，可資查考。
    ４公訴人雖指被告甲○○係設於「臺北縣鶯歌鎮○○○路一一號」之【源鎰剪毛
      】有限公司負責人，且該公司之工廠亦係設在上開「臺北縣鶯歌鎮○○街二七
      九巷二十號」（即與【源鎰股份】有限公司同址）云云。惟查：
      1.依卷附經濟部中部辦公室檢送予本院參考之【源鎰股份】有限公司及【源益
        剪毛】有限公司設立登記事項卡所載，被告甲○○固同時為該二公司之負責
        人，且該【源益剪毛】有限公司亦係設於「臺北縣鶯歌鎮○○○路一一號」
        ，然並無證據可證被告甲○○亦為被告【源鎰剪毛】有限公司負責人，以及
        上開「臺北縣鶯歌鎮○○○路一一號」同時亦為該被告【源鎰剪毛】有限公
        司設立之所在。
      2.縱以公訴人所起訴之被告【源鎰剪毛】有限公司，與該【源益剪毛】有限公
        司係屬同一法人，或乃【源益剪毛】有限公司之誤繕，然經再質之被告甲○
        ○，則據渠於本院調查中陳稱：關於【源鎰股份】有限公司與【源益剪毛】
        有限公司二者，僅【源鎰股份】有限公司有工廠登記，且其工廠與公司係設
        在同一地址，至於【源益剪毛】有限公司則無工廠登記等語（見本院九十年
        六月十五日訊問筆錄），並有其所提出之源鎰股份有限公司「經濟部公司執
        照」、「經濟部工廠登記證」及「臺北縣政府營利事業登記證」等證件附卷
        ，可資稽考。亦即【源益剪毛】有限公司既無工廠登記，更遑論其係將工廠
        設於「臺北縣鶯歌鎮○○街二七九巷二十號」，至於被告【源鎰剪毛】有限
        公司，則更無足論矣。
      3.是依上查證，上述公訴人所指被告甲○○係設於「臺北縣鶯歌鎮○○○路一
        一號」之【源鎰剪毛】有限公司負責人，且該公司之工廠亦係設在上開「臺
        北縣鶯歌鎮○○街二七九巷二十號」，即屬無稽。
    ５況依卷附被告甲○○所提出之【源鎰股份】有限公司向新國環境開發股份有限
      公司購買焚化爐之合約書所示，在前述「臺北縣鶯歌鎮○○街二七九巷二十號
      」設置焚化爐者，實為【源鎰股份】有限公司，而非【源益剪毛】有限公司，
      乃公訴人竟以【源鎰股份】有限公司及【源益剪毛】有限公司以外之【源鎰剪
      毛】有限公司為被告，且誤以被告甲○○即為該被告【源鎰剪毛】有限公司之
      負責人，而一併提起本件公訴，其起訴之對象，顯非的當。
  (三)縱上查證，被告甲○○前揭所辯，為有可取。是本件公訴人起訴之對象既非正確
    ，其所舉事證，即不足以證明被告【源鎰剪毛】有限公司有違反廢棄物清理法之
    行為，從而被告甲○○自亦無因執行該被告【源鎰剪毛】有限公司之業務而違犯
    該法規定之餘地。揆諸首揭說明，自應為被告【源鎰剪毛】有限公司及甲○○無
    罪之判決。
三適用之法律：刑事訴訟法第三百零一條第一項。
本案經檢察官馬凱惠到庭執行職務
中      華      民      國    九十一    年     十一     月    二十二    日
                              臺灣板橋地方法院刑事第五庭
                                  法    官  余來炎
右正本證明與原本無異。
檢察官如不服本判決，應於判決送達後十日內，向本院提出上訴狀。
                                  書 記 官  陳秀慧
中      華      民      國    九十一    年     十一     月    二十五    日
